【裁判字號】    89,訴,192
【裁判日期】    900731
【裁判案由】    偽造有價證券等
【裁判全文】
臺灣高雄地方法院刑事判決                          八十九年度訴字第一九二號
    公  訴  人  臺灣高雄地方法院檢察署檢察官
    被      告  甲○○
    指定辯護人  本院公設辯護人  黃文德
右列被告因偽造有價證券等案件，經檢察官提起公訴（八十八年度偵字第一五二四五
號），本院判決如左：
    主  文
甲○○意圖供行使之用，而變造有價證券，處有期徒刑參年壹月，變造之乙○○為付
款人、票號○二○四七二號、票額二百萬元、發票日八十一年二月十三日、到期日八
十四年三月二十一日之本票壹張沒收；又意圖為自己不法之所有，而侵占自己持有他
人之物，處有期徒陸月。應執行有期徒刑參年肆月，變造之乙○○為付款人、票號○
二○四七二號、票額二百萬元、發票日八十一年二月十三日、到期日八十四年三月二
十一日之本票壹張沒收。
    事  實
一、甲○○原係丁○○雇主。緣丁○○於民國七十九年間，將其母魏陳秀月所有，坐
    落高雄縣大樹鄉○○○段四八九之一、四、五、六、七號土地出售予案外人乙○○（即莊道一），價金新台幣（下同）二千四百七十三萬元，因乙○○未給付價
    金，丁○○乃委託甲○○向乙○○追索上開債務，並對乙○○提起刑事刑事詐欺
    訴訟及提起刑事附帶民事訴訟，嗣雙方於台灣高等法院高雄分院刑事庭審理時達
    成民事和解，由乙○○以新台幣（下同)二千四百七十三萬元作為買受土地之價
    金，另支付四百萬元作為買受土地未按期支付價金之利息。除前付之四百零三萬
    元外，餘並簽發以台灣土地銀行中山分行為付款人、票號0000000號、票
    額一百萬元、發票日八十一年三月六日；票號0000000號、票額一百萬元
    、發票日八十一年三月十日；第一商業銀行南高雄分行為付款人、票號0000
    000號、票額三百萬元、發票日八十一年四月二十一日；票號0000000
    號、票額三百五十萬元、發票日八十一年五月二十一日；票號0000000號
    、票額三百五十萬元、發票日八十一年六月二十一日；票號0000000號、
    四百萬元、發票日八十一年七月二十一日；票號0000000、票額四百萬元
    、發票日八十一年八月二十一日；票號0000000號、票額四百七十萬元、
    發票日八十一年九月二十一日之支票八紙作為給付。丁○○亦委任甲○○代追索
    上開支票之債權。嗣乙○○要求上開二張四百萬元及四百七十萬元支票，換為第
    一銀行為付款人、票號0000000號、面額為六百萬元及票號000000
    0號、面額為六百七十萬元支票二張，上開六百萬元支票業經丁○○領取票款，
    上開六百七十萬元支票又兌換為第一銀行為付款人票號0000000、發票日
    八十一年八月廿九日、面額二百萬元；票號0000000號、發票日八十一年
    九月六日、面額二百七十萬元；及票號0000000號、發票日為八十一年九
    月廿七日、面額二百萬元支票共三張。其後經清償票款及換票後甲○○乃將上開
    丙○○（後改名為黃雅麟）簽發、付款人為第一銀行南高雄分行、票號為000
    0000號、發票日為八十一年九月六日、面額為二百七十萬元及票號0000
    000號、票額二百萬元、發票日八十一年十二月二十四日各一張交付丁○○。
    之後，甲○○於八十一年九月四日向丁○○索取該二張支票，表示欲向乙○○請
    求給付票款，並書寫保管條一張交付丁○○作為憑據。詎甲○○竟意圖為自己不
    法之所有，於八十一年間，將乙○○給付之票款四十萬元侵占入己，未交付予丁○○，亦未給丁○○任何信息。迨至八十六年間，丁○○欲向阮仙後索取上開二
    張支票，甲○○因上開二百七十萬元支票於八十一年間陸續由乙○○換為較小額
    之支票及本票票，且已侵占票款四十萬元，為搪塞丁○○，竟另行起意，意圖供
    行使之用，於八十六年六月間，在不詳地點，將乙○○前為付土地買賣前金所簽
    發以自己為付款人、票號○二○四七二號、票額二百萬元、發票日八十一年二月
    十三日、到期日八十一年三月二十一日之本票一張，變造到期日為八十四年三月
    二十一日後，加上由案外人高上禾建設有限公司簽發、以高雄市第五信用合作社
    為付款人、票號六三七五一五號、票額五十萬元、發票日八十二年四月二十四日
    之支票一張，及前開付款人為第一銀行南高雄分行、發票人為丙○○、票號00
    00000號、票額二百萬元、發票日八十一年十二月二十四日一張，於八十六
    年六月五日，至高雄縣鳳山市○○路○段二八七號五樓丁○○住處樓下，交付予
    丁○○。丁○○收受上開票據後，仔細就前揭面額為二百萬元本票與前所留資料
    核對始發現上情。
二、案經丁○○訴由台灣高雄地方法院檢察署檢察官偵查起訴。
    理  由
一、訊據被告甲○○矢口否認右揭變造本票及侵占之犯行，辯稱：伊受告訴人丁○○
    委託向乙○○催討款項，有四百三十萬元未要回，惟已將票據全數交還告訴人丁○○，且前開面額為二百萬元本票亦非伊所變造云云。然查，右揭事實業據告訴
    人丁○○迭於偵查及本院審理時指述綦詳，且有被告於八十一年九月四日向告訴
    人丁○○取得前開乙○○所簽發票額二百萬元及二百七十萬元二紙支票時所書立
    之保管條一張，被告於八十六年五月間交還告訴人丁○○之上開丙○○名義簽發
    之二百萬元支票、高上禾建設有限公司名義簽發之五十萬元支票、前開二百萬元
    本票各一紙，被告收受上開乙○○簽發之上開票號○二○四七二號、票額二百萬
    元、發票日八十一年二月十三日、到期日八十一年三月二十一日之本票之收據，
    和解筆錄及和解協議書各一紙，證人乙○○整理之本件支票、本票簽發、提領、
    換票過程彙總表，及被告提出之本票三張、支票二張附卷可稽。次查，證人乙○○及丙○○雖均到庭證稱：就渠等記憶中土地款已清償，利息四百萬元部分均未
    清償等語在卷，然證人乙○○表示對於上開二張二百萬元及二百七十萬元支票嗣
    後之換票過程並非伊在處理，證人亦表示上開二張支票嗣後有換票及兌換小額支
    票、本票，惟小額之支票、本票有部分兌現，然究竟兌現多少金額並不清楚等語
    在卷，足見證人乙○○及丙○○僅能確認利息四百萬元未付，至於剩餘未付之土
    地款七十萬元（按上開二張共四百七十萬元支票包括四百萬元利息，則其餘七十
    萬元部分自屬土地款）究竟給付多少金額並無法確定，惟參以被告所統計之最後
    換票結果，總計有四百三十萬元票款未清償，有證人乙○○提出之上開本件支票
    、本票簽發、提領、換票過程彙總表及被告提出之本票三張（面額各為五十萬元
    二張及八十萬元一張）、支票二張（面額各為五十萬元、一百五十萬元一張）存
    卷可參，是以被告稱最後換票結果剩票款四百三十萬元非不可採信，惟被告向告
    訴人丁○○取上開二張共四百七十萬元支票，經最後換票結果剩總計票款四百三
    十萬元未清償，證人丙○○復證稱部分小額票據有兌現等語，足見中間差距四十
    萬元應為被告所侵占。再查，被告於偵查中供承於八十六年間將上開乙○○為付
    款人、票號○二○四七二號、票額二百萬元、發票日八十一年二月十三日、到期
    日八十四年（由八十一年變造）三月二十一日之本票，高上禾建設有限公司簽發
    、以高雄市第五信用合作社為付款人、票號六三七五一五號、票額五十萬元、發
    票日八十二年四月二十四日之支票，及付款人為第一銀行南高雄分行、發票人為
    丙○○、票號0000000號、票額二百萬元、發票日八十一年十二月二十四
    支票各一張，交付予告訴人丁○○等語在卷（見偵查卷第五十三頁正面），可見
    上開支票及本票於被告交付告訴人丁○○前均在被告持有中，而上開面額為二百
    萬元之本票，原來到期日為八十一年三月廿一日，有被告收到上開本票之收據及
    本票一張在卷可按，並經證人乙○○證述無誤，然被告將上開面額為二百萬元本
    票交予告訴人時，到期日已變造為八十四年三月廿一日，亦有上開面額為二百萬
    元本票可證，而告訴人於收受該張被告交付之二百萬元本票，實無理由將原到期
    日八十一年三月二十一日變造為八十四年三月二十一日後，復提出訴訟，則該張
    本票為被告變造應屬灼然。被告前揭所辯，無非事後卸責之詞，不足採信，事證
    明確，被告犯行堪以認定。
二、核被告所為，係犯刑法第二百零一條第一項及第三百三十五條第一項之罪。被告
    行使變造本票之低度行為應為變造本票之之高度行為所吸收，不另論罪。其所犯
    上開二罪間，犯意各別，罪名互異，應予分論併罰。爰審酌被告前無犯罪紀錄，
    有本院被告院內索引卡紀錄表及台灣高雄地方法院檢察署刑案資料查註紀錄表在
    卷可考，素行尚非不良，惟其受人之託，不知忠人之事，除已收受報酬外，尚侵
    占向債務人收取之票款，且犯後狡詞匿飾，態度尚難謂佳等一切情狀，分別量處
    如主文所示之刑，並定其應執行之刑，以資懲儆。變造之乙○○為付款人、票號
    ○二○四七二號、票額二百萬元、發票日八十一年二月十三日、到期日八十四年
    三月二十一日之本票一張，不問屬於犯人與否，均應依刑法第二百零五條之規定
    宣告沒收。
三、公訴意旨認被告係持上開面額各為二百萬元及二百七十萬元支票，向債務人莊正
    追所得款項後，全數侵吞入己，惟被告侵占金額應屬四十萬元，已敘明如上，與
    起訴之侵占四百七十萬元係事實減縮之關係，被告未侵占之四百三十萬元部分自
    毋庸為無罪之諭知，附此說明。
據上論斷，應依刑事訴訟法第二百九十九條第一項前段，刑法第二百零一條第一項、
第三百三十五條第一項、第五十一條第五款、第二百零五條，罰金罰鍰提高標準條例
第一條前段，判決如主文。
中      華      民      國      九十      年      七   月    三十一  日
                                  臺灣高雄地方法院刑事庭
                                      法  官    郭錦茂
右正本證明與原本無異。
如不服本判決，應於判決送達後十日內，向本院提出上訴狀。
                                      書記官    賴佳慧
中    華    民    國      九十      年      八      月      七      日
附錄本判決論罪科刑法條：
刑法第二百零一條：
  意圖供行使之用，而偽造、變造公債票、公司股票或其他有價證券者，處三年以上
  十年以下有期徒刑，得併科三千元以下罰金。
  行使偽造、變造之公債票、公司股票或其他有價證券，或意圖供行使之用，而收集
  或交付於人者，處一年以上七年以下有期徒刑，得併科三千元以下罰金。
刑法第三百三十五條：
  意圖為自己或第三人不法之所有，而侵占自己持有他人之物者，處五年以下有期徒
  刑、拘役或科或併科一千元以下罰金。
  前項之未遂犯罰之。


司法院資訊處製作；財團法人民間司法改革基金會備份。
